【裁判字號】    98,訴,2119
【裁判日期】    990630
【裁判案由】    強盜
【裁判全文】
臺灣板橋地方法院刑事判決              98年度訴字第2119號
公  訴  人  臺灣板橋地方法院檢察署檢察官
被      告  乙○○
指定辯護人  本院公設辯護人庚○○
被      告  戊○○
指定辯護人  黃均熙律師
被      告  丙○○
指定辯護人  顏瑞成律師
被      告  甲○○
指定辯護人  張柏淵律師
上列被告因強盜案件，經檢察官提起公訴（98年度偵字第6010號
、第6567號），本院判決如下：
    主  文
乙○○意圖為自己不法之所有，攜帶兇器，夜間侵入住宅，以強
暴至使不能抗拒，而取他人之物，累犯，處有期徒刑捌年。
戊○○、丙○○意圖為自己不法之所有，結夥三人以上，攜帶兇
器，夜間侵入住宅，以強暴至使不能抗拒，而取他人之物，均累
犯，各處有期徒刑捌年、柒年陸月。
甲○○意圖為自己不法之所有，結夥三人以上，攜帶兇器，夜間
侵入住宅，以強暴至使不能抗拒，而取他人之物，處有期徒刑柒
年貳月。
    事  實
一、乙○○前因違反槍砲彈藥刀械管制條例案件，經本院以92年
    度訴緝字第234 號判決判處有期徒刑1 年，併科罰金新臺幣
    （下同）5 萬元確定，另因施用毒品案件，先後經本院以93
    年度簡字第608 號判決判處有期徒刑4 月確定、臺灣桃園地
    方法院以93年度訴字第620 號判決判處有期徒刑8 月確定，
    上開3 罪經臺灣桃園地方法院以94年度聲字第551 號裁定應
    執行刑為1 年10月，於民國94年11月30日縮刑期滿執行完畢
    。戊○○前於93年間，因竊盜案件，經臺灣臺北地方法院以
    93年度易字第1144號判決判處有期徒刑4 月確定，於94年10
    月21日縮短刑期執行完畢；另因詐欺案件，經臺灣高等法院
    以(一)94年度上易字第1851判決判處有期徒刑7 月確定；復因
    偽造文書及贓物案件，經同法院以(二)95年度上訴字第1945號
    判決分別判處有期徒刑6 月、5 月、5 月，應執行有期徒刑
    1 年2 月確定；另因竊盜案件，經同法院以(三)95年度上易字
    第978 號判決判處有期徒刑1 年6 月確定；再於95年間，因
    施用毒品案件，經臺灣臺北地方法院以(四)95年度訴字第899
    號判決分別判處有期徒刑8 月、4 月，應執行有期徒刑10月
    確定，嗣上開(一)至(四)各罪經臺灣高等法院以96年聲減字第30
    5 號裁定減刑並定應執行刑為有期徒刑1 年11月確定，於97
    年3 月11日縮短刑期執行完畢。丙○○前因施用毒品、妨害
    自由等案件，分別經臺灣臺北地方法院以89年度簡字第603
    號判決判處有期徒刑4 月，臺灣高等法院以94年度上更一字
    第746 號判決判處有期徒刑1 年6 月，嗣經最高法院以95年
    度台上字第6559號判決駁回上訴確定後，經臺灣高等法院先
    後裁定減刑及定應執行刑為有期徒刑10月；另因竊盜、違反
    毒品危害條例案件，經本院以94年度易字第1506號、95年度
    訴字第606 號判決分別判處有期徒刑7 月、1 年確定，嗣經
    本院裁定減刑及定應執行刑有期徒刑8 月15日確定，並與前
    開已定應執行刑接續執行，於96年12月26日縮刑期滿執行完
    畢。
二、詎乙○○、戊○○、丙○○均仍不知悔改。緣乙○○（綽號
    大象）曾居住於辛○○位於臺北縣板橋市○○路○ 段161 巷
    17 號3樓之住處，而持有該屋之備份鑰匙，且透過辛○○介
    紹認識己○○，因而曾見聞現租屋居住於上址房屋之己○○
    擁有LV名牌皮包及鑽錶等價值不斐之精品，認其經濟情況富
    裕，竟心生歹念，明知己與己○○間無任何債權債務關係，
    仍思藉口欲自己○○處取得財物，遂基於意圖為自己不法所
    有之強盜犯意，先於97年10月初某日，因獲悉戊○○（綽號
    阿春）、丙○○（綽號小涵）均經濟拮据缺錢花用，故前往
    丙○○之住處，向戊○○、丙○○藉稱其因曾幫己○○代墊
    購買毒品費用5 萬元，己○○遲未歸還，倘可代為催討得欠
    款，再與其等朋分，戊○○、丙○○聞言信以為真，遂同意
    出面為乙○○追討該筆債務。惟因戊○○、丙○○並不認識
    己○○，己○○勢將不會輕易開門，乙○○遂將之前持有之
    該屋備份鑰匙交付予戊○○，並再對其等訛稱該屋為一賭場
    ，出入份子複雜，且有黑道兄弟出入，故需事先有對應之策
    等語。
三、謀議既定，戊○○、丙○○於97年10月11日另邀集甲○○（
    綽號阿其）參與上述催討債務之事，於徵得甲○○之同意後
    ，3 人遂於當日下午某時許，由戊○○駕車一同前往大賣場
    購買塑膠束帶、膠帶及手套等作案工具，另丙○○再準備其
    所有客觀上足對人之生命、身體構成威脅可供兇器使用之類
    似西瓜刀長度之刀械3 把（下稱西瓜刀）及道具槍1 把（均
    未扣案）置放車上後，隨即驅車前往臺北縣土城市○○路上
    之海霸王餐廳前停車，再換搭乘隨機攔停之計程車前往上址
    己○○之住處，於當日晚間23時30分許抵達後，戊○○隨即
    以上開乙○○交付之鑰匙開啟該屋大門，雙手分持西瓜刀、
    道具槍各1 把率先侵入該住宅（所涉侵入住宅罪部分未據告
    訴），並喝令當時一同在屋內，分處臥室、書房之癸○○、
    丁○○、壬○○及葉○○（87年9 月5 日生，姓名年籍資料
    詳卷）至客廳座椅集中，丙○○、甲○○則亦隨後各持1 把
    西瓜刀進入己○○之房間內，由其等共同持刀架住己○○之
    兩側，將己○○挾持至客廳，隨即由戊○○與己○○確認身
    分及表明渠等來意係為乙○○處理上開債務一事後，竟與丙○○、甲○○共同基於妨害自由之犯意聯絡，由戊○○、甲○○持刀在旁壓制己○○、癸○○、丁○○、壬○○及葉○○（下稱己○○等人）之行動自由，再由丙○○取出預先準
    備之塑膠束帶綑綁己○○等人之雙手，及以衛生紙、膠帶矇
    住雙眼、口部，於綁縛過程中，癸○○、丁○○均因不配合
    而遭毆打，以此強暴之方式，致使在場之己○○等人均無法
    抵抗，而遭私行拘禁於屋內客廳。戊○○、丙○○、甲○○
    此時均已明知該址並非如乙○○所述係經營賭場之場所，且
    屋內財物非均屬己○○所有，仍另行起意，共同基於意圖為
    自己不法所有之犯意聯絡，結夥3 人，由甲○○持刀在旁看
    顧己○○等人，戊○○、丙○○旋於己○○住處內四處大肆
    搜刮財物，因此自屋內除取得己○○所有之LV皮夾1 只（內
    置有己○○之中國信託信用卡、中國信託中油卡、第一銀行
    信用卡、臺北富邦銀行金融卡、門號為0000000000號、0000
    000000號、0000000000號之SIM 卡、機車駕駛執照、身分證
    、健保卡各1 張、現金3,800 元）、LV背包1 只外，猶不滿
    足，另一併搜刮分置在客廳及房間內之癸○○所有之旅行箱
    2 只、身分證、健保卡、板橋農會與郵局金融卡、遠傳電信
    行動電話SIM 卡各1 張、皮夾、皮包各2 只、現金8,000 餘
    元、人蔘藥酒1 甕、玉貔貅1 對；壬○○所有之臺灣中小企
    銀金融卡1 張、SONY牌粉紅色數位相機1 臺、MP4 1 臺、黑
    色短袖T 恤1 件、藍色牛仔褲1 條、演唱會門票1 張、身分
    證1 張、現金3,000 元；丁○○所有之背包1 只（內有門號
    為0000000000號、0000000000號之行動電話各1 支、皮夾1
    只《皮夾內裝有中國信託金融卡、信用卡各1 張、郵局金融
    卡1 張、身分證與健保卡各1 張》）等物後，再分別強取癸○○、丁○○配戴於身上之戒指、手錶及水晶項鍊等物得手
    ，將之全置放在癸○○所有之皮包1 只、行李箱2 只後，戊○○、丙○○、甲○○旋各持1 只裝有贓物之皮包或行李箱
    離開現場，所得贓物則由其等3 人朋分。己○○等人前後遭
    私行拘禁達約2 、3 小時之久，因戊○○等人離去後，始得
    自行掙脫綑綁並報警處理，且及時向銀行辦理提款卡、信用
    卡掛失，而幸未遭盜領、盜刷，嗣經警調閱上址房屋附近之
    監視錄影畫面，並向本院聲請核發通訊監察書，而循線查悉
    上情。
四、案經臺北縣政府警察局板橋分局報告臺灣板橋地方法院檢察
    署檢察官偵查起訴。
    理  由
甲、程序方面：
一、證人癸○○及丁○○於警詢時之陳述均有證據能力；證人己○○、壬○○、辛○○於警詢時之陳述均無證據能力：
  (一)按被告以外之人（包括證人、鑑定人、告訴人、被害人及共
    同被告等）於檢察事務官、司法警察官或司法警察調查中所
    為之陳述，與審判中不符時，其先前之陳述具有較可信之特
    別情況，且為證明犯罪事實存否所必要者，得為證據，刑事
    訴訟法第159 條之2 定有明文。所謂「前後陳述不符」之要
    件，應就前後階段之陳述進行整體判斷，以決定其間是否具
    有實質性差異，惟無須針對全部陳述作比較，陳述之一部分
    有不符，亦屬之。而所謂「較可信之特別情況」之情形，亦
    應就前後陳述時之各種外部情況進行比較，以資決定何者外
    部情況具有可信性，若陳述係在特別可信之情況所為，則虛
    偽陳述之危險性即不高，雖係審判外陳述，或未經被告反對
    詰問，仍得承認其有證據能力。又所謂外部情況之認定例如
    ：時間之間隔、有意識的迴避、受外力干擾、事後串謀等。
    本院審酌證人癸○○、丁○○於警詢及本院審理時之陳述略
    有前後陳述不符之情（詳如後述），惟其等於警詢時之陳述
    ，係於案發翌日凌晨，遭被告戊○○、丙○○及甲○○私行
    拘禁並自行脫困後，隨即至警局報案，嗣經警製作筆錄時陳
    述上情，證人當時之記憶自較深刻，可立即反應所知，不致
    因時隔日久而遺忘案情，且係案發後為警即時詢問，依當時
    之情狀，其等於警詢中所為之陳述，客觀上應具有較可信之
    特別情況，又證人均係本件被害人，皆為證明前揭犯罪事實
    存否所必要，揆諸上開規定及說明，證人癸○○及丁○○於
    警詢中之陳述自均有證據能力，而得作為本案之證據。
  (二)次查，證人己○○、辛○○、壬○○業經本院傳喚到庭作證
    ，而其等於本院審判期日所為之證述情節，核與其等於警詢
    所為之陳述情節相符，因而與刑事訴訟法第159 條之2 之前
    揭規定之要件不符，亦核無刑事訴訟法第159 條之3 、之4
    或之5 所規定之傳聞法則例外之情形，本院因認證人己○○
    、辛○○、壬○○於警詢所為之陳述，應均無證據能力。惟
    上開證人警詢中之陳述如用為彈劾證人或被告陳述之憑信性
    證據，則無不可，並非法所禁止，附此敘明。
二、證人即共同被告戊○○、丙○○於警詢中之陳述均有證據能
    力：
    本院審酌證人戊○○、丙○○於警詢及本院審理時之陳述略
    有前後陳述不符之情（詳如後述），惟其於警詢時之陳述，
    係於98年2 月間，經警方對其等實施通訊監察及至住所為搜
    索扣押等蒐證後，嗣經警製作筆錄時供出上情，證人當時記
    憶自較深刻，可立即反應所知，不致因時隔日久而遺忘案情
    ，且其等係為警當場查獲而即時詢問，依當時之情狀，應較
    無考量利害後，而為誇張或保留陳述之可能，亦較無來自其
    他被告或他人之壓力，而出於虛偽不實之陳述，或事後串謀
    而故為迴護其他被告之機會，反觀證人戊○○、丙○○於本
    院99年2 月9 日到庭作證時，則因被告甲○○同在場，確有
    可能因此壓力而有迴護被告甲○○，或因己同涉本案而於利
    害衡量後有避重就輕之虞。依此，堪認證人戊○○、丙○○
    於警詢中所為之陳述，客觀上應具有較可信之特別情況，又
    證人戊○○、丙○○亦為同涉本案之人，為證明本件犯罪事
    實存否所必要，揆諸上開說明，其等於警詢中所為之陳述，
    客觀上應具有較可信之特別情況，且亦為證明犯罪事實存否
    所必要，因認其等於警詢中之陳述自有證據能力，而得作為
    本案之證據。
三、證人己○○、癸○○、丁○○及壬○○，及證人即共同被告
    戊○○、丙○○於偵查中之證述均有證據能力：
    又按刑事訴訟法第159 條之1 第2 項規定：「被告以外之人
    於偵查中向檢察官所為之陳述，除顯有不可信之情況者外，
    得為證據。」然刑事訴訟法，為保障被告之反對詰問權，已
    採納英美之傳聞法則，而被告以外之人於偵查中向檢察官所
    為之陳述，其本質屬傳聞證據，依傳聞法則，原無證據能力
    ，係因立法者以刑事訴訟法規定檢察官代表國家偵查犯罪、
    實施公訴，依法有訊問被告、證人、鑑定人之權，且實務運
    作時，偵查中檢察官向被告以外之人所取得之陳述，原則上
    均能遵守法律規定，不致違法取供，其可信性極高，為兼顧
    理論與實務為由，而例外設定其具備非顯不可信之要件時，
    得為證據；又參酌大法官釋字第582 號解釋暨理由書認為確
    保被告對證人之詰問權，證人（含其他具證人適格之人）「
    於審判中」，應依人證之法定程序，到場具結陳述，並接受
    被告之詰問，其陳述始得作為認定被告犯罪事實之判斷依據
    ，亦僅明確表示「在審判中」，被告對於證人之詰問權，應
    予保障，並未要求檢察官於偵查中訊問證人，亦須賦予被告
    詰問證人之權。蓋偵查中並無對立之當事人，更無交互詰問
    制度之設計，自無所謂保障被告詰問權之問題，要求檢察官
    於偵查中訊問證人時，必須賦予被告詰問之機會，則被告因
    故未能到場或刻意不到場，豈不意味檢察官即須等候被告到
    場，始能進行訊問，果然如此，則偵查機關進行偵查作為，
    均須被告適時之配合，又如何有效蒐集證據、追訴犯罪？（
    最高法院95年度台上字第3220號判決參照）。查證人己○○
    、癸○○、丁○○及壬○○，及證人即共同被告戊○○、丙○○於偵查中向檢察官所為之陳述，已依法於檢察官訊問前
    具結，可擔保其係據實陳述，而被告及其辯護人對於上開證
    人之證詞未曾主張向檢察官所為之陳述，有非出於真意或有
    何違法取供之情形，本院亦查無檢察官有以不正方法取證之
    情事，被告之辯護人於本院準備程序中雖辯以該等證言未經
    被告反對詰問，應屬傳聞證據云云，惟查，前開證人嗣於本
    院審理中均業經合法傳喚到庭，已足以保障本案被告之反對
    詰問權，足認證人己○○、癸○○、丁○○及壬○○，及證
    人即共同被告戊○○、丙○○於偵查中向檢察官所為之陳述
    ，並無任何顯有不可信之情況，均應具有證據能力，得為本
    案之證據。
四、被告甲○○於98年2 月12日之警詢筆錄與本院職權勘驗警詢
    錄音帶結果不符部分，無證據能力：
    按訊問被告，應全程連續錄音；必要時，並應全程連續錄影
    。但有急迫情況且經記明筆錄者，不在此限。筆錄內所載之
    被告陳述與錄音或錄影之內容不符者，除有前項但書情形外
    ，其不符之部分，不得作為證據。刑事訴訟法第100 條之1
    第1 項、第2 項分別定有明文。辯護人具狀辯稱：被告甲○○前開警詢筆錄所載有部分與錄音內容不符之情等語（見本
    院卷(一)第301 至306 頁），經查，依本院職權勘驗警詢錄音
    帶之結果（見本院卷(二)第62至63頁），與被告甲○○之前開
    警詢筆錄內容相互對照以觀，確有部分記載與錄音內容略有
    出入，足徵辯護人前開所辯應屬有據，揆諸前開規定，被告
    甲○○上開警詢筆錄記載與錄音內容不符部分即應無證據能
    力，又既檢察官、被告及辯護人對本院勘驗之結果及至本院
    言詞辯論終結前均未表示異議，則被告甲○○上開警詢之陳
    述應以本院職權勘驗之結果為準。
五、按被告以外之人於審判外之言詞或書面陳述，除法律有規定
    者外，不得作為證據，刑事訴訟法第159 條第1 項定有明文
    。又被告以外之人於審判外之陳述，雖不符前4 條之規定，
    而經當事人於審判程序同意作為證據，法院審酌該言詞陳述
    或書面陳述作成時之情況，認為適當者，亦得為證據。當事
    人、代理人或辯護人於法院調查證據時，知有第159 條第1
    項不得為證據之情形，而未於言詞辯論終結前聲明異議者，
    視為有前項之同意，刑事訴訟法第159 條之5 亦定有明文。
    查本件所援引之下列事證（詳後述），除前述部分外，或有
    部分證據屬被告以外之人於審判外之陳述，而為傳聞證據，
    就上開事證，公訴人、被告及其辯護人均明知此情，且皆未
    於本院審理過程中聲明異議，又本院審酌前開證人陳述及書
    證作成時之情況均屬正常，並無違法取證之情事，與本案相
    關之待證事實具有關連性，是認適當作為證據，依前開刑事
    訴訟法第159 條之5 之規定，認上開證據均具有證據能力。
乙、實體方面：
壹、被告戊○○、丙○○及甲○○部分：
一、訊據被告戊○○、丙○○固坦承有於前開時地，分持西瓜刀
    及道具槍，限制被害人己○○、癸○○、丁○○、壬○○及
    葉○○之行動自由後，復以塑膠束帶、膠帶等物綑綁其等雙
    手，並矇住雙眼及口部，而私行拘禁己○○等人之行為，惟
    均辯稱：係受乙○○之託前往向己○○催討債務，並無強盜
    犯意云云；另被告甲○○雖坦承亦有於前揭時間，夥同被告
    戊○○、丙○○一同前往被害人己○○之上址住處屬實，惟
    否認有何共同妨害自由及強盜等犯行，辯稱：伊於案發當天
    上車時才知道被告戊○○、丙○○是要去收帳，到現場後亦
    無與戊○○等人有何分工，僅幫忙安撫現場在哭的小妹妹，
    且是到案發現場才知道戊○○、丙○○有帶刀、槍，故伊僅
    是基於幫忙討債的意思前往，事後亦未分得任何贓物云云。
二、經查：
  (一)被告戊○○於上開時日夥同被告丙○○、甲○○共3 人，持
    被告乙○○所交付之備份鑰匙，未經當時居住該屋之被害人
    己○○、癸○○等人之同意，一同分持刀槍侵入其等位於臺
    北縣板橋市○○路○ 段161 巷17號3 樓住處，並喝令在場之
    己○○等人至該屋客廳集中，由被告戊○○向己○○表明前
    來催討債務之目的後，即由被告戊○○持刀槍、甲○○持刀
    在旁作勢威嚇，以壓制其等行動自由，令被告丙○○得以預
    先準備之塑膠束帶、膠帶等物綑綁被害人己○○等人，及矇
    住被害人之雙眼、口部，依此方式私行拘禁被害人己○○等
    人達2 、3 小時，於此期間被告戊○○、丙○○隨即開始於
    屋內四處大肆搜刮財物，因而掠取被害人己○○、癸○○、
    壬○○及丁○○等人所有之財物得手後逃逸等情，業據證人
    即被害人己○○、癸○○、丁○○、壬○○及葉○○迭於警
    詢、偵訊及本院審理時分別指訴綦詳。經核渠等歷次所述就
    部分之細節或略有出入，惟就前揭遭被告3 人以上開強暴之
    方式限制行動自由後，復遭綑綁拘禁之過程則無二致，且衡
    以被害人於深夜遭本件3 名歹徒持刀槍侵入住宅，並綑綁拘
    禁，所受驚嚇之程度應屬不言可喻，是就部分細節無暇注意
    ，當仍與常情相符，不影響其等證言之可信性，況前開事實
    已為被告戊○○、丙○○所是認。故此部分事實，足堪認定
    。
  (二)其次，被告丙○○於本院審理中固辯稱：伊等有搶到現金，
    但確切金額忘記了，應該不到1 萬元，另有人蔘酒、貔貅等
    物，但沒有搶到相機、MP4 及皮包等物云云（見本院卷(一)第
    145 頁背面、第245 頁），及被告戊○○辯以：起訴書所載
    之物品很多均非伊等搶到之物，如手錶、現金、數位相機、
    MP4 、水晶項鍊；事後分贓時，人蔘酒、貔貅仍留在丙○○
    住處，女用皮包沒有用云云（見本院卷(一)第144 頁），然觀
    諸被告丙○○於警詢時供承：伊等在現場拿了2 個皮箱、好
    幾個皮包、人蔘酒、貔貅，得手後搭計程車至土城市○○路
    海霸王餐廳下車，再由「阿春」（即指被告戊○○）駕車至
    伊位於臺北市○○區○○街的住處，隨即在該處分贓，伊僅
    分得人蔘藥酒、貔貅，一些包包是戊○○及「阿其」（指被
    告甲○○）拿走，現金便在現場均分，其他被害人之證件及
    3C產品都已於回家之途中丟掉云云（見98年度偵字第6010號
    偵查卷第10、12頁），及被告戊○○於警詢時供陳：到丙○○住處分贓時，伊等才知道所得旅行箱及皮包均不值錢，非
    如乙○○所述之價值，據伊所知有個旅行箱後來丟棄了，還
    有1 個是丙○○留下來用，其餘一些女用皮包因伊與甲○○
    均用不到，故沒有拿，現場伊未分到金錢云云（見同上偵查
    卷第247 頁），足徵其等前後供述顯不一致，且有相互矛盾
    、互相推諉之情，所述已堪存疑；反觀被害人己○○、癸○○、丁○○及壬○○等人均係於案發後隨即至警局報案，並
    清點財物損失後製作筆錄，有其等於97年10月12日之警詢筆
    錄4 份在卷可按（見同上偵查卷第28頁、第38頁、第44頁、
    第47頁），且此復經本院於審理中分別與其等確認損失財物
    之項目無訛，並經證人癸○○到庭具結證稱：被告係先搜刮
    屋裡的東西，才搜伊等身上之物，之後才把伊身上之手錶及
    戒指等物拿走等語（見本院卷(二)第35頁），及證人丁○○證
    述：伊所有的項鍊係在身上，其他東西都放置在客廳裡之背
    包內；當日有人拔走伊身上配戴之項鍊（見本院卷(二)第39、
    40 頁）等情歷歷，此外，參酌卷附案發當日現場樓下監視
    錄影翻拍照片以觀（見97年度他字第6714號偵查卷第37頁）
    ，可見被告3 人離開時係各持1 只裝有贓物之皮包或行李箱
    離開，因此所得贓物之數量非寡，益徵被害人前開關於損失
    財物之指訴可信性極高，被告丙○○、戊○○先後於警詢及
    本院審理中分別以前揭情詞置辯，均屬事後卸責之詞，要無
    可採。
  (三)再者，被告甲○○雖否認有參與其他共同被告前述妨害自由
    等犯行，辯護人並具狀辯稱：被告甲○○於案發當日前往被
    害人之住處，並不知道要做什麼，直至在車上時始知可能要
    去討債，故事前未與戊○○、丙○○有任何謀議；又甲○○
    並未持刀進入現場，僅係跟隨戊○○、丙○○二人進入現場
    後，自始至終均待在客廳，站在被害人壬○○附近，亦未有
    持刀進入房間挾持被害人己○○至客廳之行為；甲○○看到
    現場之情狀也相當緊張，僅能持續留在原地持續安撫、照顧
    被害人云云（見本院卷(一)第155 頁），惟基於下列之事證，
    可證明被告甲○○與其他共同被告戊○○、丙○○間就前開
    妨害自由等犯行有客觀行為之分擔及犯意之聯絡：
  1.訊之證人即共同被告戊○○、丙○○於本院審理中固均證稱
    ：被告甲○○係案發當天始由丙○○臨時出面邀約共同前往
    處理前述催討債務之事，故無與甲○○事先謀議或分配工作
    云云（見本院卷(二)第95頁、第101 頁），惟觀諸被告戊○○
    於警詢之初卻供陳：伊忘記係何時共同商討要做這件事，當
    時係在小涵（即指被告丙○○）住處商討，是乙○○提議的
    ，現場共有伊與丙○○、甲○○及大象（即指乙○○）在場
    等語（見98年度偵字第6010號偵查卷第246 頁），嗣本院審
    理始改證稱：案發前幾天伊在丙○○住處與乙○○聊天，向
    乙○○提到最近經濟狀況不佳，乙○○便向伊稱有一筆5 萬
    元的帳，看要不要去收；伊不確定甲○○當天是否在場云云
    （見本院卷(二)第93頁、第94頁背面），足徵被告甲○○是否
    確無參與被告戊○○、丙○○及乙○○事先之謀議，殊非無
    疑。退而言之，縱無充分證據足資證明被告甲○○確曾參與
    其他共同被告之事先謀議，然查，被告戊○○、丙○○及甲○○於案發當日為下手實施前開妨害自由等行為前，曾由戊○○駕車一同前往大賣場購買塑膠束帶、膠帶及手套等作案
    工具，另丙○○再準備客觀上足對人之生命、身體構成威脅
    可供兇器使用之西瓜刀3 把及道具槍1 把置放車上後等情，
    業據證人即共同被告丙○○、戊○○先後於本院準備程序及
    審理中所陳明，且丙○○另陳稱：戊○○於作案當天有載伊
    與甲○○一同去買塑膠束帶、膠帶及手套等物，這些東西是
    伊決定要買的，以供本件作案使用，且戊○○與甲○○就此
    均知情，至於如何使用係伊到現場後才教戊○○及甲○○；
    伊另外有準備3 把西瓜刀及1 把道具槍，在車上便將西瓜刀
    分給戊○○及甲○○，槍則由戊○○拿（見本院卷(一)第245
    頁）等詞明確，且參以被告甲○○於偵查中亦曾具結證稱：
    案發當日下午5 、6 時許，伊去丙○○住處時，戊○○問伊
    要不要賺錢，伊以為只是要去收帳，且當時沒有工作，故便
    答應；伊與戊○○、丙○○於當日晚上10時許，從臺北市○○區○○街出發，戊○○駕車載伊與丙○○，車上有刀子；
    當時有看見戊○○拿西瓜刀或開山刀那種大型的刀子等情以
    觀（見98年度偵字第6010號偵查卷第234 頁），堪認被告甲○○自案發當日下午5 、6 時許起，即與其他共同被告碰面
    ，且參與其等準備犯案工具之過程，又自承於作案前已在車
    上目睹戊○○等人手持大型之西瓜刀等兇器，由此益見被告
    甲○○對於將持刀為本件妨害自由等犯行有犯意之聯絡無疑
    ，其嗣於本院審理中始翻異前詞改稱：伊至案發現場才知道
    戊○○、丙○○有帶刀、槍云云，顯屬事後卸責之詞，委無
    可信。
  2.再者，被告甲○○夥同其他共同被告戊○○、丙○○抵達被
    害人上址住處，且由被告戊○○率先持刀、道具槍各1 把以
    前開方式侵入屋內後，再由被告甲○○與丙○○各持1 把西
    瓜刀進入己○○之房間內，共同持刀架住己○○之兩側，將
    己○○挾持至客廳乙情，業據證人己○○於本院審理中證述
    ：案發當日晚上11時許，伊在睡覺，是甲○○持刀抵住伊胸
    口叫伊起床，丙○○則站在門口一手持刀，甲○○及丙○○
    2 人持刀將伊架到客廳；站在客廳中央的人是戊○○，站在
    門口接應的是丙○○（見本院卷(二)第178 頁、第180 頁、第
    181 頁背面至182 頁）等情歷歷，且其於警詢、偵查中均指
    訴此情不移（見同上偵查卷第140 頁、第288 至292 頁），
    核與證人癸○○於警詢、本院審理中陳稱：歹徒共有3 人，
    1 人穿紅色上衣，3 位均有拿刀，其中1 名還有拿槍；伊有
    看見2 個人進入己○○房間，將己○○拉出至客廳等語（見
    同上偵查卷第36頁、本院卷(二)第32頁）；證人壬○○於警詢
    及本院審理中指證稱：其中2 名歹徒均身穿黑衣，手持西瓜
    刀，另1 名歹徒右手持西瓜刀，左手持槍；伊印象中有人拿
    刀，是3 把刀、1 支槍；伊確定3 位歹徒都有拿刀，只記得
    是長刀，不記得3 人進來時之排列方式，但可同時見到3 人
    ；有人很快進入己○○的房間，但伊沒辦法確定是誰等情（
    見同上偵查卷第42頁、本院卷第90頁背面、第91頁背面）；
    證人丁○○於警詢中陳述：案發時伊在房間上網，突然聽見
    有腳步聲進入屋內，轉身往客廳看，便見有1 名男子手持刀
    、槍各1 把走進來，陸續見到2 名男子手上亦各持1 把刀，
    持刀男子叫伊不要出聲，安靜坐到客廳沙發，伊因為害怕，
    便依照指示到客廳，其間歹徒還叫伊閉上眼睛不要抬頭等情
    （見同上偵查卷第47頁），均互核相符，另有證人即共同被
    告丙○○於偵查中證述：案發當日戊○○向朋友借1 輛黑色
    車子，與伊等一起開車過去被害人之住處，伊與甲○○、戊○○各帶1 把西瓜刀，戊○○另持有1 把手槍等詞（見同上
    偵查卷第221 頁）在卷可參，足證被告甲○○於案發當日亦
    有持刀至現場，且與其他共同被告就本件妨害自由犯行，有
    行為之分擔，證人即共同被告戊○○嗣於本院審理中證述：
    甲○○有走到己○○之房門，走來走去，走到那裡做什麼伊
    不清楚；是伊叫己○○，己○○自己走出來，沒有人押己○○；丙○○當天應是帶2 把刀，伊不確定甲○○有無拿刀云
    云（見本院卷(二)第95頁背面、第100 頁），及被告丙○○到
    庭改證稱：伊忘記當天是準備2 把或3 把刀，伊在車上有交
    給甲○○1 把刀，但不確定甲○○有無帶到現場云云（見本
    院卷(二)第106 頁），均屬事後迴護被告甲○○之詞，要無可
    採。至證人癸○○、丁○○嗣於偵查及本院審理中均另證稱
    ：係戊○○持刀槍至臥室及書房，要求其等至客廳，並喝令
    其等不要抬頭看，或因事隔已久，致未看清或已不復記憶丙○○及甲○○有無攜帶武器等語（見同上偵查卷第296 頁、
    本院卷(二)第30頁背面至31頁、第37頁背面），而與其等於警
    詢時之陳述對照雖略有出入，然衡諸證人癸○○、丁○○於
    偵查及本院審理中到庭證述時之時間，均已距案發時至少約
    5 個月以上，因此記憶可能日漸模糊、淡忘，又因依前開證
    述，持刀槍控制其等行動自由之人主要係被告戊○○，而與
    被告甲○○較少接觸，致對被告甲○○之外型及是否手持兇
    器等印象不若被害人己○○深刻，仍當與常情相符，不影響
    其等證詞之可信度，附此敘明。
  3.此外，被告戊○○、丙○○及甲○○以前開強暴之方式限制
    被害人己○○等人之行動自由於客廳後，被告甲○○不僅在
    旁看顧，亦有配合被告丙○○以膠帶、衛生紙及塑膠束帶等
    工具綑綁被害人等情，業據被告戊○○於警詢時供稱：案發
    當時係由甲○○看管在場的所有人，丙○○在現場負責搜刮
    財物等語（見同上偵查卷第247 頁），及被告丙○○於本院
    準備程序供陳：伊綁被害人時手上有拿1 把刀，戊○○與己○○在談帳目的事，甲○○負責看著被害人，叫被害人不要
    動等情明確（見本院卷(一)第245 頁），且被告甲○○於偵查
    及本院審理中亦進一步自承：被害人的手是丙○○綁的，另
    外並在被害人的雙眼及口部貼膠帶，伊便同時在被害人之臉
    上放衛生紙，避免被害人撕膠帶時眼睛受傷；又見被害人的
    束帶綁得太緊，伊因此將全部被害人已綁好之束帶剪斷重綁
    等語（見同上偵查卷第234 頁、本院卷(一)第165 頁），此情
    亦經證人癸○○、丁○○、葉○○及壬○○於本院審理中到
    庭證述無訛，是綜合上開事證以觀，堪認被告甲○○在現場
    目睹被害人己○○等人遭被告丙○○以束帶綑綁雙手及以膠
    帶矇住雙眼、口部時，並未為反對或阻止，反而配合丙○○
    為前開束縛被害人之行動，甚且將已綁妥之束帶剪斷後，再
    次逐一重綁以續行拘禁被害人，令其他共同被告得以順利搜
    刮屋內財物，由此益證被告甲○○與共同被告戊○○、丙○○就本件妨害自由之犯行有犯意之聯絡及行為之分擔甚明。
    至共同被告戊○○、丙○○嗣於本院審理中雖均改證稱：甲○○在現場安撫小孩及癸○○等被害人云云（見本院卷(二)第
    95頁背面、第102 頁），及證人癸○○、丁○○、葉○○及
    壬○○於本院審理中亦均證述：現場有人不斷安撫其等緊張
    之情緒，且讓其等吹電風扇等情（見本院卷第31頁、第37頁
    背面、第45頁、第89頁背面），然前述本件被告所採之手段
    既已足以拘禁被害人，被告甲○○所為其餘安撫被害人情緒
    等舉措並不影響其等妨害被害人行動自由犯行之認定，況其
    所為此部分之行為亦可能係基於減少被害人劇烈反抗或呼救
    ，以遂行其等掠奪財物之目的而為，自無從依此為被告甲○○有利之認定。
  4.末以，被告戊○○、丙○○、甲○○為拘禁被害人己○○等
    人後，搜刮被害人己○○、癸○○、丁○○及壬○○所有之
    前述財物得手，且被告3 人離開時係各持1 只裝有贓物之皮
    包或行李箱離開，可見所得贓物之數量非寡等情，業如前認
    定，又其等犯案後，隨即至被告丙○○之住處分贓，現金部
    分由3 人朋分等情，業據證人即共同被告丙○○於本院審理
    中證述綦詳（見本院卷(一)第246 頁背面、第106 頁背面），
    被告甲○○就此雖矢口否認，然其對於贓物之去向不僅無法
    清楚交代，又另辯稱：因所搶得之贓物均難以變賣，且感覺
    不值錢，所以伊一物未取；戊○○並向伊稱所得贓款僅有27
    元，沒有錢云云，殊屬難以想像，且與前揭事證均不相符，
    洵非可採。是以，從被告甲○○先與共同被告戊○○、丙○○於犯案前一同準備作案工具，且於犯案過程中負責看顧被
    害人，甚至配合為綑綁被害人己○○等人之行為，又於強取
    財物得手後，與戊○○、丙○○朋分贓款等過程綜合觀之，
    其與共同被告戊○○、丙○○間就前開妨害自由等犯行有行
    為分擔及犯意聯絡乙情，自堪認定。
  (四)關於被告戊○○、丙○○、甲○○犯意之認定：
  1.按刑法上之強盜罪，以有為自己或第三人不法所有之意圖為
    構成要件之一，若奪取財物係基於他種目的，而非出於不法
    所有之意思者，縱其行為違法，要不成立強盜罪（最高法院
    21年上字第18號判例意旨參照）。本件被告戊○○、丙○○
    、甲○○自警詢、偵訊迄本院審理時，均供稱本件作案之目
    標係乙○○提供，前往被害人己○○上址住處之目的，係代
    乙○○向己○○催討債務等語。
  2.查本案係肇因被告戊○○、丙○○經由同案被告乙○○之轉
    述而認知被害人己○○有欠乙○○一筆債務，且己○○頗有
    資力之情事，3 人遂共同謀議，推由被告戊○○、丙○○，
    再由丙○○出面邀集甲○○一同前往被害人上址住處共同實
    施取回己○○欠款之計畫等情，此由參諸：(1)被告乙○○於
    本院審理時供稱：伊有與戊○○提到與己○○間之一筆5 萬
    元債務，並在丙○○之住處交付己○○住所之鑰匙予戊○○
    ，戊○○向伊稱要去向己○○討債，並詢問如己○○不開門
    怎麼辦，因此伊才交付鑰匙予戊○○；伊之前曾住在己○○
    之住處，搬走時未將鑰匙交還屋主，故才有該把鑰匙等語（
    見本院卷(一)第245 頁背面至第246 頁）；(2)被害人己○○、
    癸○○、壬○○亦先後於警詢、偵訊及本院審理中均分別陳
    稱：案發當日行兇的歹徒曾對己○○稱要追討一筆2000萬元
    之債務等語以觀（見98年度偵字第6010號偵查卷第36頁、第
    41頁、第289 頁、本院卷(二)第36頁背面、第90頁背面、第17
    9 頁），足證被告戊○○、丙○○、甲○○於案發當日確曾
    當面向被害人己○○當面表明催討債務之意，被告所為前開
    辯解尚非全然無據；此外，雖證人聽聞被告表明催討債務之
    數額與被告乙○○轉述之金額不符，惟衡以被告戊○○、丙○○、甲○○既均不認識己○○，故己○○積欠乙○○債務
    之情事均係聽聞而來，復因被害人己○○誤以為被告3 人係
    為其另案涉訟之離婚糾紛而來，而對於被告詢問「我們今天
    來找你，你知道是為何事吧？」等語，答稱「我知道」，且
    對於被告表明要對其催討2000萬元債務之事未置可否，此可
    觀諸證人己○○於偵查及本院審理中之證述即明（見同上偵
    查卷第289 頁、本院卷(二)第179 頁），是自不能排除被告戊○○等人因未能究明乙○○與己○○之債務關係之真實性，
    又在陰錯陽差之下，己○○誤以為被告另有所圖，而為前開
    回應，因此致被告戊○○等人更加堅信不移，誤認乙○○與
    己○○確有債務關係存在之可能性，故縱其等受被告乙○○
    所託出面索討之款項與客觀情事不符，亦難遽認其主觀上有
    何為自己或第三人不法所有之意圖。從而，參酌前開各情觀
    之，被告戊○○、丙○○、甲○○等人主觀上確實可能相信
    乙○○所稱己○○積欠其債務之說，進而代為出面向己○○
    討債屬實。是縱其手段雖為法所不許，但揆諸前開判例意旨
    ，其等強取被害人己○○財物之部分行為，既係基於代被告
    乙○○催討債務之目的而為，當仍與強盜行為之構成要件有
    間。
  3.次按行為人意圖為自己不法之所有，實施強制手段，壓抑被
    害人之抵抗能力後，將財物奪取者，是為強盜罪，而所謂強
    制手段，只須足以壓抑被害人之反抗能力，使其喪失意思自
    由為已足；又意思之聯絡並不限於事前有所謀議，即僅於行
    為當時有共同犯意之聯絡者，亦屬之，且其表示之方法，亦
    不以明示通謀為必要，即相互間有默示之合致，亦無不可。
    共同正犯之意思聯絡，不限於事前有所協議，其於行為當時
    ，基於相互之認識，以共同犯罪之意思參與者，亦無礙於共
    同正犯之成立（最高法院73年台上字第1886號、2364號判例
    意旨參照），被告戊○○、丙○○、甲○○確有以強暴之方
    式奪取被害人癸○○、丁○○、壬○○所有之財物乙情，業
    經本院認明如前，被告及其等辯護人就此部分犯行，雖均另
    辯以：因被告均誤以為己○○與癸○○等人是一家人，且無
    法區辨現場財物為何人所有，才會拿取前開被害人之財物抵
    債云云，惟查，被告戊○○、丙○○既均於偵查及本院審理
    中均供稱：本件作案之對象係乙○○提供，且經乙○○告知
    現場是賭場，出入份子複雜，如果去討債，需有對應之策等
    語（見同上偵查卷第9 頁、第321 頁、本院卷(一)第245 頁、
    卷(二)第97頁背面），是被告於前往臺北縣板橋市○○路○ 段
    161 巷17號3 樓現場前，對於該處之認知當係一經營賭場且
    出入份子複雜之處，又乙○○為曾居住該處之人，對於現居
    住在該處之組成分子自有相當程度之瞭解，此情業據被告乙○○於警詢中所供明（見同上偵查卷第130 頁），故被告乙○○亦無可能提供己○○與其家人同住在該處之錯誤資訊予
    被告戊○○等人，是基於被告戊○○等人當時所掌握之資訊
    觀之，並無令其等誤信上址為被害人己○○與其家屬同住處
    所之相關跡證。再者，被告戊○○等人於搜刮屋內財物時，
    曾由被告戊○○拿取被害人己○○、癸○○、丁○○、壬○○等人皮包內之身分證件與金融卡，逐一唱名並與其等核對
    身分及索取提款密碼，且當時癸○○已明白表示壬○○並非
    其女兒等情，業據證人己○○於本院審理中證述：伊被拘束
    時，被告有問伊提款密碼，伊便據實回答，皮夾內之證件及
    卡片均遭拿走等語（見本院卷(二)第178 頁背面、第179 頁背
    面）；證人癸○○證稱：被告搜到伊所有之金融卡後，有問
    密碼；伊之金融卡放在皮包裡，小朋友的也是（應指丁○○
    及壬○○），被告將皮包全部帶走，且被告拿這些東西時，
    因有看到小朋友的身分證，且唸出小朋友的名字，所以被告
    應該知道是伊與小朋友的東西；伊等皮包內的證件都有被拿
    出來等詞（見本院卷(二)第35頁背面至第37頁）；證人丁○○
    證以：伊財物損失包括錢包裡的信用卡及提款卡，並有人問
    伊提款卡密碼，但未遭盜刷、盜領，因伊鬆綁後馬上向銀行
    掛失等情（見本院卷(二)第39、40頁）；暨壬○○證述：伊損
    失的財物包括相機、現金、提款卡等物，有人當場問伊提款
    密碼，但因及時向銀行掛失，故未遭盜領等詞綦詳（見本院
    卷(二)第91頁），故被告戊○○、丙○○及甲○○當時既均同
    在現場，自皆可輕易得知被害人4 人姓氏均不相同，不可能
    為一家人之事實，此亦為被告戊○○於本院審理中所自承，
    並證述：伊現場看被害人之身分證發現名字都不對，經詢問
    癸○○，始知其中有一位女孩壬○○不是癸○○女兒；伊有
    拿著身分證件及提款卡，詢問丁○○及壬○○身分及提款卡
    密碼（見本院卷(二)第96頁、第100 頁），益徵被告前開辯詞
    非可採信，堪認被告戊○○、丙○○、甲○○於掠取被害人
    所有之前開財物時，因已詳細翻找被害人所有皮包內之財物
    及證件，故已明知該址並非如乙○○所述係經營賭場之場所
    ，且屋內財物亦非均屬己○○所有，此雖非其等事先已知之
    事實，然顯係於行為當時，相互間互有默示合致之犯意聯絡
    ，仍共同基於意圖為自己不法所有之犯意聯絡，為搜刮屋內
    所有財物後，猶強取被害人癸○○、丁○○身上之手錶、項
    鍊等物，並於離開時各持1 只裝有贓物之皮包或行李箱離開
    ，故亦有行為之分擔無疑。準此，被告戊○○、丙○○、甲○○明知乙○○與其他被害人癸○○、丁○○、壬○○間無
    任何債權債務關係存在，且縱其等與己○○間為家屬關係亦
    無義務為己○○償還債務之理，竟為圖牟自己不法之利益，
    仍以前開手段私行拘禁被害人癸○○等人後，強取其等所有
    之前開財物逃逸，是就此部分之犯行，被告戊○○、丙○○
    、甲○○均應有強盜之犯意堪可認定。
  (五)綜上所述，被告戊○○、丙○○、甲○○所為前開犯行事證
    明確，應予依法論科。
貳、被告乙○○部分：
一、訊據被告乙○○固坦承：在丙○○住處曾向戊○○提及己○○積欠伊一筆5 萬元之債務，是伊幫忙己○○墊付購買毒品
    費用，事後戊○○主動要去向己○○討債，伊才交付己○○
    住處之鑰匙予戊○○等情屬實，惟矢口否認有加重強盜犯行
    。並辯稱：這筆債本來不打算收，是戊○○主動要去收的，
    故不清楚戊○○何時、如何及跟誰去討債云云。
二、經查：
  (一)被告乙○○因曾居住於訴外人辛○○位於臺北縣板橋市○○
    路○ 段161 巷17號3 樓之住處，而持有該屋之備份鑰匙，且
    透過辛○○介紹認識己○○，因而曾見聞現居住於上址房屋
    之己○○擁有LV名牌皮包及鑽錶等價值不斐之精品等情，業
    據證人辛○○於偵查及本院審理中到庭證述：乙○○曾於97
    年間住在伊板橋市○○路之住處，97年6 月間才搬離，伊當
    時未向乙○○收回鑰匙，嗣後於同年7 月間，租給己○○時
    並未更換門鎖，及至己○○遭強盜後，伊才請癸○○換鎖；
    己○○於97年7 月間，經伊介紹認識乙○○，因乙○○稱可
    以幫己○○出售二手LV包包，且此過程己○○當時有提到另
    擁有價值1 百餘萬元之鑽錶；己○○想出售LV包包及擁有鑽
    錶之事，伊僅跟乙○○提過等語（見同上偵查卷第309 至31
    0 頁、本院卷(二)第42至43頁背面），及證人癸○○證稱：案
    發前，乙○○曾打電話詢問伊生活過得如何，伊曾向乙○○
    提及己○○住在伊那裡（指本件案發地點），帶來生活上很
    多困擾；當初本來想不出被告前往之目的，後來伊想應該是
    衝著己○○所有之LV包包，因為己○○有些包包要賣，且乙○○知道此事；當天被告有人問到鑽錶的事等情（見本院卷
    (二)第33、34頁），是上開事實堪予認定，另從前開證詞足徵
    被告乙○○係從癸○○處得知己○○租屋居住在臺北縣板橋
    市○○路○ 段161 巷17號3 樓之事實。
  (二)被告乙○○係以自己犯罪之意思參與事先共謀
    其次，被告乙○○於案發前曾至被告丙○○之住處，明知被
    告戊○○、丙○○均經濟拮据，亟需用錢，仍故意向其等藉
    稱己○○積欠伊一筆5 萬元之債務，可向己○○催討，丙○○再轉邀集被告甲○○一同參與等情，業據被告乙○○、戊○○、丙○○及甲○○於本院審理中為前開供述明確，被告
    戊○○事後應允前往己○○住處代為催討債務後，被告乙○○始再前往丙○○之住處交付己○○住處之鑰匙予戊○○，
    並提供作案目標現場之情資予戊○○、丙○○，依此暗示其
    等需攜帶工具、兇器及人手前往，及告知其等己○○擁有價
    值不斐之LV包包及鑽錶等情，可觀諸證人即同案被告戊○○
    於警詢、偵查及本院準備程序中陳稱：當時在丙○○住處商
    討本件犯行，是由乙○○提議，在場商議之人有伊、丙○○
    、乙○○等人；綽號大象之乙○○與丙○○比較熟，乙○○
    在案發前幾天便有去找丙○○，向丙○○及伊提及己○○欠
    乙○○一筆錢，伊當時沒有工作，以為己○○很有錢，才幫
    乙○○去討債；乙○○知道伊等去討債，因為是乙○○要伊
    等去的，鑰匙是在丙○○住處交付與伊；乙○○並稱己○○
    住所是一個麻將場所，平常有許多人出入，去的時候旁邊有
    人阻擋，要有心理準備，伊因此才找丙○○、甲○○，並跟
    丙○○交代要帶刀、槍前往等語（見同上偵查卷第246 頁、
    第229 至230 頁、第321 頁、本院卷(一)第143 頁）；暨證人
    即同案被告丙○○於偵查中證述：乙○○於案發前1 、2 日
    ，向戊○○提起己○○租屋居住在乙○○之前居住之處，要
    找人去收錢，且現住該處之己○○有很多LV包包及鑽錶等情
    即明（見同上偵查卷第221 頁），就此被告乙○○固以前開
    情詞置辯，然觀諸其自警詢、偵查迄本院第一次準備程序時
    ，均矢口否認曾要被告戊○○等人前往代為討債，及交付被
    害人己○○住處之鑰匙予被告戊○○等人之事實，遲至本院
    98年10月2 日準備程序中始坦承上情，是衡以倘其未涉不法
    ，何以有積極掩飾曾提供鑰匙予戊○○等事實之必要，且被
    告乙○○與戊○○並非熟識，僅係於案發前約1 週認識之朋
    友，有被告戊○○之供詞在卷可參（見本院卷(一)第143 頁）
    ，如非因己有利可圖，又何以有無端主動為戊○○等人提供
    作案目標、資訊及被害人住處鑰匙之可能，足徵其辯稱：這
    筆債本來不打算收，是戊○○主動要去收云云，係屬事後卸
    責之詞，要無可採，其係覬覦被害人己○○擁有之包包及鑽
    錶等精品，基於以自己犯罪之意思，惟礙於已與被害人曾經
    結識，恐遭認出，始與被告戊○○、丙○○事先之謀議，推
    由被告戊○○等2 人出面作案之情，堪可認定。
  (三)再者，關於被害人己○○、癸○○、丁○○、壬○○等人如
    何於上開時日遭被告戊○○、丙○○、甲○○等人先後於夜
    間侵入屋內，遭非法拘禁剝奪行動自由等事實，業經本院認
    明如前。由被告戊○○於案發當日夥同被告丙○○、甲○○
    未經同意侵入被害人己○○、癸○○等人之住處，並先後綁
    縛己○○、癸○○、丁○○、壬○○後，於屋內四處搜刮，
    之後更強取被害人癸○○、丁○○身上之財物等客觀情狀觀
    之，當足認定被害人己○○等人於上開過程中確已完全處於
    被告戊○○等人之實力支配控制下，而喪失身體及精神上之
    抗拒能力，確已達不能抗拒之程度甚明。被告乙○○就此雖
    辯稱：不清楚戊○○何時、如何及跟誰去討債云云，惟按共
    同正犯之成立，祇須具有犯意之聯絡，行為之分擔，既不問
    犯罪動機起於何人，亦不必每一階段犯行，均經參與（最高
    法院34年上字第862 號判例意旨參照）。又共同實施犯罪行
    為，在合同意思範圍內，相互利用他人之行為，以達其犯罪
    之目的，原不必每一階段均參與，祇須分擔犯罪行為之一部
    ，即應對於全部所發生之結果共同負責（最高法院94年度臺
    上字第5480號判決意旨參照）。且共同正犯之意思聯絡，原
    不以數人間直接發生者為限，即有間接之聯絡者，亦包括在
    內（最高法院92年度臺上字第5407號判決意旨參照）。查，
    被告乙○○於案發前甫與被害人癸○○通話，故明知案發現
    場目前非供賭場之用，且係癸○○與己○○同住一處，竟仍
    以前開言語暗示被告戊○○需糾眾及攜帶工具、兇器等物前
    往，及交付該處之備份鑰匙予戊○○等人，是被告戊○○事
    後夥同丙○○、甲○○侵入住宅及以強暴之方式對被害人己○○等人為本件妨害自由等犯行，自難謂已脫逸於其等之合
    同意思範圍外，又被告乙○○於案發當日其所持用之電話與
    被告丙○○間有密切之通話紀錄，業據被告丙○○於警詢及
    被告乙○○於警詢、本院審理中所是認（見同上偵查卷第13
    7 頁、本院卷(一)第245 頁背面），參酌被告丙○○甚且於警
    詢中一度供陳：案發當日上午8 時許，伊曾前往案發現場勘
    查地形，期間並與乙○○持用之0000000000門號密集通話，
    嗣後前往臺北縣永和市○○路一帶與乙○○碰面等語（見同
    上偵查卷第14頁），及證人即同案被告戊○○於偵查中證述
    ：財物得手後，丙○○有打電話給乙○○，告知乙○○沒有
    拿到錶，但有拿到幾個包包等情以觀（見同上偵查卷第229
    頁），顯見被告乙○○不僅參與事前之謀議，並於案發當日
    以電話密集與被告丙○○等人聯絡，對於被告丙○○下手實
    施本件犯行之狀況，自無諉稱不知之理，是其前開辯詞，洵
    非可信。末再觀諸卷附被告乙○○前開門號於97年11月29日
    之通訊監察譯文（見98年度偵字第6567號偵查卷），可證被
    告乙○○於案發後，被告戊○○等人尚未經警查緝到案前，
    主動向被告丙○○提及不可在被害人己○○住處附近出現，
    否則該案會曝光等語，此對話之含意亦經本院於審理中當庭
    分別向被告丙○○、乙○○確認無誤（見本院卷(二)第106 頁
    背面至107 頁、第108 頁）。是依前揭判例意旨及說明，被
    告乙○○既以自己共同犯罪之意思，事先同謀，而由被告戊○○、丙○○、甲○○實行犯罪之行為，仍應構成共同正犯
    ，被告乙○○對被害人己○○等人遭妨害自由，及被害人己○○財物遭強行取走等結果，均須共同負責。
  (四)被告乙○○主觀犯意之認定
    被告乙○○於本院準備程序中雖辯稱：辛○○於94年間曾介
    紹己○○與伊認識，己○○向伊朋友小郭拿毒品，但未付錢
    ，小郭便找伊要錢，之後伊陸續歸還小郭不到5 萬元云云（
    見本院卷(一)第146 至147 頁），然質諸被害人己○○否認上
    情，且對於其與乙○○認識之緣由於本院審理中證稱：伊與
    乙○○係朋友介紹認識（指辛○○），伊與妻子打離婚官司
    ，有帶一些東西出來，請朋友幫忙兜售，之後便找到乙○○
    ，但因時間過久，伊會擔心，才將東西帶走等語（見本院卷
    (二)第177 頁背面、第181 頁），核與證人辛○○於本院審理
    中證述：伊未見過己○○施用毒品，亦未聽過小郭之人，己○○與乙○○係透過伊介紹認識，因己○○想把LV包包出售
    ，在此之前，己○○與乙○○沒有任何交集等情（見本院卷
    (二)第42至44頁）相符，足徵被告乙○○所辯實堪存疑，又衡
    諸被告乙○○所述代墊購買毒品款項之過程，可見該毒品交
    易顯與其無涉，在其與己○○並無何私人情誼之情況下，何
    需無端出面代墊此筆款項？又縱確曾代墊款項，何以不親自
    向己○○追討？等節，迄今均未見其能就此為合理之交代，
    或提出積極證據以實其說，足見其辯詞仍有諸多瑕疵，難以
    遽採。況再觀之被告乙○○於本院準備程序之初曾一度直言
    ：己○○很久以前欠伊朋友一筆數萬元之債務，這是毒品的
    錢，這筆錢伊不用負責，伊與己○○間無任何債權債務關係
    等語（見本院卷(一)第142 頁），是被告乙○○對於其聲稱己○○欠款之事，不僅未能為合理之交代，且前後矛盾，顯見
    其辯稱代墊購買毒品費用乙事，係屬其憑空捏造之詞，其明
    知對己○○並無債權，仍據此進而向被告戊○○、丙○○藉
    詞表示可代為前往向己○○追討款項，被告乙○○主觀上就
    此自有不法所有之意圖至明（不包括被告戊○○等人臨時起
    意強取被害人癸○○、丁○○、壬○○所有財物之部分行為
    ，詳後述），而與其餘共同被告戊○○、丙○○、甲○○等
    人之主觀犯意有異。
  (五)綜上所陳，本件事證至臻明確，被告乙○○犯行洵堪認定，
    應予依法論科。
參、論罪科刑及沒收：
一、本件被告戊○○、丙○○、甲○○論罪科刑如下：
    按強盜罪係反乎持有人或所有人之意思，而強取其物，其手
    段性質，同時侵害他人之身體及意思自由，是其妨害自由部
    分，自已包括於強盜行為之內，不另構成妨害自由罪名。是
    被告戊○○、丙○○、甲○○結夥三人，於夜間未經居住權
    人己○○、癸○○等人之同意侵入住宅，並持西瓜刀3 把及
    道具槍等兇器，強盜被害人癸○○、丁○○、壬○○等人之
    財物，客觀上已足認對人之生命、身體、安全構成威脅，具
    有危險性，為兇器，堪以認定，核其等三人所為均係犯刑法
    第330 第1 項之結夥3 人、攜帶兇器、於夜間侵入住宅之加
    重強盜罪，起訴意旨雖漏載於夜間侵入住宅之法條，然於犯
    罪事實欄已載明此部分之犯罪事實，自為起訴效力所及，本
    院應併予審究。又被告戊○○、丙○○、甲○○因被告乙○○告知可代為向己○○討債，而前往己○○之住處，被告戊○○、丙○○、甲○○等人主觀上確實可能相信乙○○所稱
    己○○積欠其債務之說，業如前認定，其等確有可能非為自
    己不法之所有；另被害人少年葉○○僅遭一同拘束自由，並
    無財物遭強行取走，亦未遭人搜刮身上財物等情，有證人癸○○、葉○○於本院審理中之證詞在卷可稽（見本院卷(二)第
    33、46頁），是應認檢察官就此部分舉證，尚不能積極證明
    被告戊○○、丙○○、甲○○此部分行為亦符合強盜行為之
    主客觀要件，故其等私行拘禁被害人己○○後強取其財物及
    拘禁被害人葉○○之行為，應僅係犯同法第302 條第1 項之
    罪，檢察官泛認其等此部分行為均係犯加重強盜罪，尚有未
    合，惟此部分基本社會事實同一，應予變更起訴法條。被告
    戊○○、丙○○、甲○○之加重強盜犯行，彼此間有犯意之
    聯絡與行為之分擔，均為共同正犯。被告戊○○、丙○○、
    甲○○三人以一共同行為強盜被害人癸○○、丁○○、壬○○之財物，及妨害被害人己○○、葉○○之行動自由，均係
    一行為觸犯數罪名，為想像競合犯，應皆從一重加重強盜罪
    論處。被告戊○○、丙○○前受有如事實欄所載罪刑宣告及
    執行紀錄，此有臺灣高等法院被告前案紀錄表2 份在卷可憑
    ，其等於有期徒刑執行完畢後5 年內故意再犯本件有期徒刑
    以上之罪，均為累犯，皆應依刑法第47條第1 項規定，加重
    其刑。
二、本件被告乙○○論罪科刑如下：
    被告乙○○既係推由不知己○○積欠其債務一事是藉口之被
    告戊○○、丙○○、甲○○，前往被害人己○○家中索討財
    物，則依上開說明，因被告戊○○3 人就強取被害人己○○
    財物之行為未與被告乙○○間有何強盜犯意之聯絡，自難逕
    認為其等均屬結夥，起訴意旨認被告乙○○應構成刑法第33
    0 條第1 項之結夥3 人加重強盜罪云云，尚有未洽，惟因被
    告乙○○向被告戊○○等人訛稱案發現場係一賭場，出入份
    子複雜，且另交付該處之備份鑰匙予被告戊○○，被告戊○○始夥同丙○○、甲○○攜帶作案工具、兇器，並持前開鑰
    匙於夜間侵入被害人住處，是被告戊○○3 人以攜帶兇器、
    於夜間侵入住宅之手段，強取被害人己○○財物等行為，應
    屬被告乙○○所得預見，而未逾其等事先謀議之計畫範圍，
    是核被告乙○○前開行為應係犯刑法第330 第1 項之攜帶兇
    器、於夜間侵入住宅之加重強盜罪。又被告乙○○之強盜行
    為本質上即包含妨害自由之罪質，於其等謀議之強盜行為中
    所為妨害自由之行為，均吸收於強盜行為中，不另論罪。被
    告乙○○前受有如事實欄所載罪刑宣告及執行紀錄，此有臺
    灣高等法院被告前案紀錄表1 份在卷可參，其於有期徒刑執
    行完畢後5 年內故意再犯本件有期徒刑以上之罪，為累犯，
    應依刑法第47條第1 項規定，加重其刑。
三、爰審酌被告乙○○、戊○○、丙○○有前述前科紀錄，素行
    不良，又均正值青壯，竟不思悔改，為圖不勞而獲鉅額不法
    利益，被告乙○○見被害人己○○頗具資力竟心生歹念，明
    知其對己○○未有任何債權，猶隱瞞真相委託共犯戊○○、
    丙○○前往討債，被告甲○○亦貪圖此不法利益，而應丙○○之邀，共謀以前開暴力手段，結夥手持兇器於夜間侵入被
    害人住處，非但將被害人均予以綑綁拘禁，期間長達2 小時
    餘，更大肆搜刮屋內財物，造成被害人財物受損之外，身心
    亦均受有重大危害及恐懼，並嚴重破壞社會安寧秩序，行為
    甚屬可眥，且於犯後均避重就輕，於本院審理中矢口否認犯
    行，犯後態度不佳，且迄今尚未與被害人達成和解，獲得被
    害人之諒解，兼衡被害人受損財物之價值尚非鉅，其等犯罪
    之動機、手段，被告4 人參與本件犯行之程度及智識程度等
    一切情狀，分別量處如主文所示之刑，以示懲儆。
四、末以，未扣案之西瓜刀3 把及道具槍1 把雖均係被告丙○○
    所有，持以共同犯本件加重強盜犯行所用之物，惟均未扣案
    ，且均經被告丙○○於犯後丟棄不知去向，業據被告丙○○
    供述在卷（見本院卷(一)第144 頁背面），復查無證據證明上
    開物品仍尚存在，又均無證據證明為違禁物，為避免日後執
    行之困難，爰均不予宣告沒收，附此敘明。
肆、不另為無罪諭知部分：
一、公訴意旨另以：被告乙○○，與戊○○、丙○○、甲○○共
    同基於強盜之犯意，利用被告乙○○曾於臺北縣板橋市○○
    路○ 段161 巷17號3 樓租屋，而持有該屋備份鑰匙，且被告
    乙○○曾見聞該屋現居住人己○○持有LV品牌皮包等精品之
    機會，由被告乙○○於97年10月間某時，將上開房屋之備份
    鑰匙交付予戊○○，復由戊○○、丙○○、甲○○於97年10
    月11日23時30分許，攜帶可作為兇器使用之西瓜刀及道具槍
    ，共同搭乘渠等隨機攔停之營業小客車至上址後，以上開鑰
    匙開啟該處鐵門，進入該處屋內後，隨即分持西瓜刀、道具
    槍喝令當時在屋內之己○○趴下，並喝令當時亦在屋內之癸○○、葉○○、壬○○、丁○○坐在客廳椅子上後，以預藏
    之塑膠束帶捆綁己○○、癸○○、葉○○、壬○○、丁○○
    之雙手，復以衛生紙、黑色膠帶封住己○○、癸○○、葉○○、葉維玲、丁○○之眼部、口部，至己○○、癸○○、葉
    ○○、壬○○、丁○○不能抗拒後，隨即著手搜尋渠等身上
    與屋內之財物，被害人己○○、癸○○、壬○○、丁○○所
    有之前揭財物亦均遭戊○○、丙○○、甲○○取走（除本院
    認明犯罪事實欄所示強盜被害人己○○財物之犯行外），因
    認被告乙○○此部分係涉有刑法第330 條第1 項之加重強盜
    罪嫌云云。
二、惟查，公訴人認定被告乙○○有此部分罪嫌，無非係以被告
    於97年初曾居住在臺北縣板橋市○○路○ 段161 巷17號3 樓
    ，而擁有該處之鑰匙，又依癸○○、辛○○之證述可知被告
    知悉被害人己○○持有LV皮包等精品，竟推由被告戊○○、
    丙○○、甲○○攜帶兇器及其所交付之鑰匙，對被害人施以
    前開私行拘禁之暴力手段後，再強取被害人癸○○、丁○○
    、壬○○等人財物之行為，顯見被告乙○○就此部分強盜之
    犯行與被告戊○○3 人間，亦有犯意之聯絡為其論據。惟按
    共同正犯之所以應對其他共同正犯所實施之行為負其全部責
    任者，以就其行為有犯意之聯絡為限，若他犯所實施之行為
    ，超越原計畫之範圍，而為其所難預見者，則僅應就其所知
    之程度，令負責任，未可概以共同正犯論（最高法院50年台
    上字第1060號判例參照）。又共同正犯中之同謀犯，因其並
    未參與犯罪構成要件之實施行為，僅係以參與犯罪之謀議為
    其犯罪構成要件之要素，故就其參與謀議之事實，自須經嚴
    格之證明，始足據為斷罪之基礎。訊據被告乙○○堅決否認
    有何加重強盜被害人癸○○、丁○○、壬○○財物之犯行。
    經查，依前開貳二(二)段落之論述，可見依證人即共同被告戊○○、丙○○證述關於被告乙○○提供資訊之內容以觀，均
    係針對被害人己○○而為，是被告乙○○與其他被告計畫強
    取財物之對象應僅係己○○，而不包括其他被害人，況平日
    居住在案發現場之人僅有己○○、癸○○及葉○○三人，而
    不包括丁○○、壬○○，丁○○二人僅為偶一造訪者，此為
    證人癸○○於警詢及證人辛○○於本院審理中證述明確（見
    本院卷第43頁背面至第44頁、同上偵查卷第38頁），從而，
    被告乙○○自不可能預期該等被害人會同出現在案發現場，
    及遭被告戊○○3 人臨時起意強盜，又查無其他事證足資證
    明被告戊○○3 人於妨害被害人行動自由及於屋內搜刮財物
    之當下有與被告乙○○互通聲息之情，自難僅憑公訴人所舉
    前開證據，遽認定被告乙○○就共同被告戊○○3 人強盜其
    餘被害人癸○○、丁○○、壬○○等人財物之行為亦有犯意
    之聯絡。
三、綜上所述，公訴人所舉證據尚不足以認定被告乙○○就其他
    被害人癸○○、丁○○、壬○○等人亦具有加重強盜罪之犯
    意，復查無其他證據證明被告有公訴人所指加重強盜之犯行
    ，被告乙○○之行為應僅止於前述加重強盜被害人己○○之
    部分，而其餘加重強盜部分既因同案被告戊○○3 人臨時起
    意而致，非被告乙○○犯意所及，則不能責令被告乙○○就
    此部分犯罪之結果同負共同正犯之責任，自難為有罪之認定
    ，是應認被告乙○○此部分之犯罪嫌疑不足，惟公訴意旨認
    此部分如成立犯罪，應與被告乙○○所為上開有罪之犯行部
    分，有裁判上一罪關係存在，本院爰不另為無罪之諭知，附
    此敘明。
據上論斷，應依刑事訴訟法第299 條第1 項前段、第300 條，刑
法第28條、第330 條第1 項、第302 條第1 項、第55條、第47條
第1 項，刑法施行法第1 條之1 第1 項、第2 項前段，判決如主
文。
本案經檢察官陳旭華到庭執行職務。
中    華    民    國    99    年    6     月    30    日
            刑事第十庭  審判長法  官  李幼妃
                              法  官  張紹省
                              法  官  鄭凱文
以上正本證明與原本無異。
如不服本判決，應於收受送達後10日內向本院提出上訴書狀，其
未敘述上訴之理由者並得於提起上訴後10日內向本院補提理由書
（均須按他造當事人之人數附繕本）「切勿逕送上級法院」。
                              書記官  陳筱惠
中    華    民    國    99    年    6     月    30    日
附錄：本案論罪科刑法條全文
中華民國刑法第330條第1項（加重強盜罪）
犯強盜罪而有第321條第1項各款情形之一者，處7年以上有期徒
刑。
中華民國刑法第302條第1項（剝奪他人行動自由罪）
私行拘禁或以其他非法方法，剝奪人之行動自由者，處5年以下
有期徒刑、拘役或3百元以下罰金。

司法院資訊處製作；財團法人民間司法改革基金會備份。
